臺灣臺南地方法院臺南簡易庭民事判決
109年度南建簡字第9號
原      告  銘華庭園綠化設計有限公司

法定代理人  張益銘  
訴訟代理人  蘇清水律師 
            蔡宜均律師
            黃聖珮律師
被      告  英屬開曼群島商天暉精密股份有限公司台灣分公司

法定代理人  吳天恕  
訴訟代理人  蘇義洲律師
            黃郁婷律師
            王俊怡律師
            林育如律師
            陳玫儒律師
            陳亭方律師
            王元宏律師
上列當事人間請求給付工程尾款事件，本院於民國110年4月12日
言詞辯論終結，判決如下：
    主  文
原告之訴駁回。
訴訟費用由原告負擔。　　
    事實及理由
一、原告起訴主張：
　㈠訴之聲明：
　　被告應給付原告新臺幣（下同）28萬0,240元，及自民事辯
    論意旨狀繕本送達之翌日起至清償日止，按週年利率5％計算
    之利息。
　㈡兩造於民國107年11月間訂立天暉精密新廠（下稱系爭廠區）
    全區景觀工程（下稱系爭全區景觀工程）合約書，由原告施
    作被告位在臺南市○區○○路0號1樓廠區之綠美化植栽種植，
    兩造議價總價金為新臺幣（下同）220萬元。嗣被告於108年
    2月22日訂立天暉精密新廠頂樓景觀工程（下稱系爭頂樓景
    觀工程，與系爭全區景觀工程合稱為系爭工程）合約書，由
    原告施作同廠區頂樓之綠美化植栽種植，兩造議價總價金為
    56萬元。
　㈢原告就系爭工程已依約履行，兩造於109年2月25日結算系爭
    工程之工程款，系爭全區景觀工程部分，依原證2結算明細
    表、原證3結算請款單，結算施作工程總金額為215萬5,495
    元，被告陸續於107年11月20日給付簽約金88萬元、108年3
    月20日給付期中款66萬元、同年8月9日給付期中款40萬4,60
    0元，加上5％營業稅，剩餘工程尾款為22萬1,440元；而系爭
    頂樓景觀工程部分，依原證3結算請款單，工程金額為56萬
    元，被告陸續於108年3月8日給付簽約金22萬4,000元、同年
    8月給付期中款28萬元，加上5％營業稅，剩餘工程尾款為5萬
    8,800元。
　㈣原告於108年6月25日已完成施工並由被告驗收，兩造亦於同
    年10月23日會同被告之廠務人員清點植栽數量後，完成保固
    驗收。原告於109年2月25日向被告請求結算請款，兩造於同
    年3月間以通訊軟體Line討論尾款是否減價時，被告要求以1
    9萬元（含稅）為尾款結算金額，可知兩造於109年3月13日
    已協議尾款金額，被告原已同意給付尾款，並請原告重開發
    票，足認系爭工程已驗收。原告既已依約完成系爭工程，被
    告應給付工程尾款28萬0,240元（計算式：22萬1,440元＋5萬
    8,800元＝28萬0,240元），被告卻置之不理，爰依民法第490
    條第1項、第505條規定，提起本件訴訟。
二、被告則以下列情詞資為抗辯：
  ㈠聲明：
　⒈原告之訴駁回。
　⒉被告如受不利判決，願供擔保請准宣告免為假執行。
  ㈡兩造分別於107年11月間、108年2月22日及同年7月間就系爭
    全區景觀工程、系爭頂樓景觀工程及系爭廠區1樓追加景觀
    工程（下稱系爭追加工程）訂立3份承攬契約，除系爭追加
    工程契約係全部承攬報酬一次給付外，其餘則係「分期」給
    付承攬報酬。依系爭工程合約書第4條第4項之約定，原告本
    件請求之款項屬驗收尾款。然被告否認就系爭全區景觀工程
    契約及系爭頂樓景觀工程契約已完成驗收程序，原告自不得
    向被告請求給付驗收尾款。
　㈢兩造訂立之3份承攬契約中，系爭工程、系爭追加工程關於「
    回填沃土」工項，總計為66萬7,800元（計算式：63萬元＋2
    萬1,000元＋1萬6,800元＝66萬7,800元）。依行政院公共工程
    委員會頒布之施工綱要規範第02902章種植及移植一般規定
    「2.1.3⑴」規定，「回填沃土」之一般通常品質係：⑴富含
    有機質透水良好、⑵不含礫石、⑶不含泥塊、⑷不含雜草根、⑸
    不含其他有毒或有礙植物生長之雜物。
　㈣然被告於109年5月間邀請景觀園藝專家到系爭廠區鑑賞時，
    發現全區回填沃土中，有諸多屬建築廢棄物之碎礫石、碎紅
    磚塊及水泥塊摻雜於回填沃土中，原告回填沃土之厚度為30
    公分，而被告從土壤中發現的石塊、磚頭、石頭等建築廢棄
    物，均在開挖不到30公分深的土壤中發現。又系爭廠區1樓
    停車場、頂樓草坪區、植栽區，均長滿幾近於七里香等高之
    茅草，上開情況係因原告運進來的土壤中含有大量不該有的
    茅草根、莖、種子，否則茅草不會在短短幾個月内遍布全區
    ，原告回填之沃土顯有明顯減失價值、不適於通常使用之瑕
    疵，違反民法第492條規定，被告委請律師發函請原告修補
    瑕疵，原告卻拒絕修補。
　㈤況依證人楊中平以竣工圖等高線計算回填沃土數量之結果，
    被告運入之土方（該土方有非屬契約約定沃土之瑕疵）僅1,
    091.3立方公尺，與契約約定之回填沃土數量1,800立方公尺
    ，相差708.7立方公尺（詳如本院卷第133頁附表）。縱原告
    運入被告之土方均屬契約約定之回填沃土，原告仍短付約70
    8.7立方公尺。換言之，原告僅施作1,091.3立方公尺之沃土
    ，卻向被告請款1,800立方公尺沃土費用。
　㈥被告已依民法第493條第1項規定，限期請求原告修補上開瑕
    疵，原告並未遵期修補，被告依民法第494條本文規定，自
    得請求減少「回填沃土」工項之報酬66萬7,800元。原告請
    求被告給付之28萬0,240元，於民事答辯狀送達原告之日予
    以抵銷，原告溢領之工程款除應返還被告外，尚須賠償被告
    所受損害。　　
三、得心證之理由：　　
　㈠按稱承攬者，謂當事人約定，一方為他方完成一定之工作，
    他方俟工作完成，給付報酬之契約；承攬人完成工作，應使
    其具備約定之品質及無減少或滅失價值或不適於通常或約定
    使用之瑕疵；工作有瑕疵者，定作人得定相當期限，請求承
    攬人修補之；承攬人不於前條第1項所定期限內修補瑕疵，
    或依前條第3項之規定拒絕修補或其瑕疵不能修補者，定作
    人得解除契約或請求減少報酬，民法第490條第1項、第492
    條、第493條第1項、第494條前段分別定有明文。次按承攬
    人完成工作，應使其具備約定之品質，及無減少或滅失價值
    ，或不適於通常或約定使用之瑕疵，民法第492條定有明文
    。此項承攬人之瑕疵擔保責任係法定責任，不以承攬人具有
    過失為必要。定作人以工作有瑕疵，主張承攬人應負瑕疵擔
    保責任，僅須就工作有瑕疵之事實舉證，即為已足，無庸證
    明承攬人有可歸責之事由。承攬人如抗辯其有可免責之事由
    者，對此項免責之事由，應負舉證責任（最高法院97年度台
    上字第210號民事判決意旨參照）。
　㈡查兩造於107年11月間訂立系爭全區景觀工程合約書，由被告
    委由原告施作系爭廠區1樓之綠美化植栽種植，約定承攬金
    額為220萬元（未稅），簽約金付款40％、期中款50％、驗收
    尾款10％，其中「回填沃土」項目，約定規格為草坪30公分
    （深）、植穴約1公尺30公分，數量為1,800平方公尺，單價
    350元，價格為63萬元，嗣工程結算「回填沃土」項目為61
    萬6,770元，總工程款為215萬5,495元。兩造嗣於108年2月2
    2日訂立系爭頂樓景觀工程合約書，由被告委由原告施作同
    系爭廠區頂樓之綠美化植栽種植，約定承攬金額為56萬元（
    未稅），簽約金付款40％、期中款50％、驗收尾款10％，其中
    「回填沃土」項目，約定數量為60平方公尺，單價350元，
    價格為2萬1,000元，工程結算金額同上。又兩造於108年7月
    間訂立系爭追加工程合約書，由被告委由原告追加施作系爭
    廠區1樓之景觀工程，約定承攬金額為20萬8,000元，其中「
    回填沃土」項目，約定數量為48平方公尺，單價350元，價
    格為1萬6,800元，被告已支付系爭工程之簽約金、期中款，
    僅剩驗收尾款尚未支付，系爭追加工程款則已全數支付等情
    ，為被告所不爭執（本院卷第221頁），復有上開合約書、
    結算請款單、結算明細表在卷可參（司促卷第11-33頁、本
    院卷第79-83頁），堪信屬實。
　㈢次查，被告曾於109年6月19日以109華法字第906191號函通知
    原告，內容略謂：被告員工檢視系爭工程之回填土中，發現
    發現諸多屬建築廢棄物之碎礫石、碎紅磚塊及水泥塊參雜於
    回填土中，顯非雙方工程合約書中報價單所列之回填沃土，
    全區回填沃土目前多蔓生茅草，其盤根錯節難以根除，維護
    困難需高額費用，且報價單所列沃土數量亦有明顯超估現象
    ，故依民法承攬相關規定，請原告於文到10日内進行並完成
    沃土暨草皮瑕疵修補，否則被告將另行修補並向原告銘華公
    司請求償還修補必要費用及損失等情，有上開函文在卷可佐
    （本院卷第87-89頁）。
　㈣按本工程圖說若註明須“客土”或“填沃土”時，所採用之土壤
    ，應為富含有機質透水良好之土壤，且不含礫石、泥塊、雜
    草根及其他有毒或有礙植物生長之雜物，並經工程司認可，
    行政院公共工程委員會頒布之施工綱要規範第02902章種植
    及移植一般規定「2.1.3⑴」規定自明（本院卷第57頁）。而
    證人楊中平於本院審理中具結證稱：原告是我以前農專任教
    的學生，被告負責人是我朋友，我於67年自中興大學園藝系
    所畢業，68至78年在屏東農專任教，之後在農業科技開發及
    景觀工程兩家公司擔任負責人15年，目前已經退休，但還有
    在本業上接受諮詢，我依我的專業據實陳述，不會偏袒任何
    一方。109年6月份，被告告訴我系爭工程有瑕疵，系爭工程
    中之「回填沃土」項目，因沃土是富含有機質、排水良好，
    不含石礫、土塊、雜草根與其他種子或有害植物生長的物質
    。但我看到原告回填的土壤，被告移開樹木開挖時發現有石
    頭、石塊、磚頭、磚塊，而且把開挖的機器弄壞。而一樓追
    加景觀工程、頂樓景觀工程的土壤都是石塊、雜草、雜草根
    ，其中的茅草根都長在地下亂竄，而且遍佈全區。如果是外
    面飛過來的種子要長到普遍性看得到，起碼要1年半年到2年
    ，而且只是局部，但全區工程有部分土壤根本沒有種子，但
    一樓增建、頂樓幾乎遍佈茅草，如果是飛來的種子管理員看
    到就會拔掉，不可能遍佈這麼多區域，土裡面的根莖就有好
    幾段，表示土裡本來就含有這些根，所以帶進來的土壤就是
    含有茅草根，才會長的很普遍。在回填沃土前，被告已經整
    理好平地，原告施工前應該要先把表面所有的石塊清掉，再
    回填30公分的沃土，但我現場看到不到30公分的深度就有大
    量石塊，用圓鍬到處測試都會碰到石塊，現場有挖出30個石
    塊，我親眼看到挖出石塊的洞就在那裡。況公共工程規定是
    原告要先清除石塊，不能賴給被告說是原本就有的石塊等語
    （本院卷第140-145頁）。
　㈤另證人即被告員工鍾受春於本院審理中具結證稱：我在被告
    處負責系爭園區的園藝，維護草皮、樹木及花草。我於109
    年6月3日進公司，在割草時割草機都會掃到石頭，地初不以
    為意，就把石頭撿起來，沒有往上陳報，嗣於6月20幾日，
    廠區中央有塊種植海棠的綠地，董事長想把部分海棠挖起來
    種到原來種植地方的後面，在挖海棠植栽的時候又挖到石頭
    ，後來在要移植的地方，我們用鑽孔機鑽洞時，鑽到10到15
    公分或是一鑽就卡住了，本來以為馬力不足，又加大馬力，
    但後來鑽孔機的線都扯斷掉，這時才跟董事長報告，董事長
    過來看，我們就用圓鍬挖，挖到石頭，董事長說將挖到的石
    頭都蒐集起來。在八月份又另外買了紫薇、九芎、羅漢松的
    樹種來種，所需要的樹洞比較大，直接用圓鍬在挖洞時，又
    挖到石頭，看起來像是建築廢棄的磚塊、石頭，就再跟董事
    長報告，然後就把這些石塊蒐集起來。嗣又發現雜草長的很
    茂盛，一開始以為是否我沒有認真除草，我已經拔掉很多，
    但還是一直長出來，後來楊中平來看才發現情況不尋常，依
    他專業發現不應是依合約之土壤中應該有的東西。這些雜草
    遍佈廠區出貨碼頭正前方、頂樓、廠區東側、南側、廠區外
    面大門左右兩側都有，被告提出之現場照片（本院卷第121-
    127頁）是我拍攝的等語（本院卷第145-148頁）。
　㈥基上，本院參酌上開二位證人之證述及被告提出之現場照片
    ，可認系爭工程所回填之土壤，含有礫石、磚塊、水泥廢棄
    物及雜草根，實未具備「沃土」通常使用之品質，顯屬系爭
    工程之瑕疵無誤。被告既於109年6月19日曾催告原告補正此
    瑕疵，原告卻未為修補，被告自得依民法第494條之規定，
    請求減少系爭工程、系爭追加工程之「回填沃土」項目之報
    酬61萬6,770、2萬1,000、1萬6,800元，合計65萬4,570元，
    逾此範圍之請求，尚屬無據。
　㈦按二人互負債務，而其給付種類相同，並均屆清償期者，各
    得以其債務，與他方之債務，互為抵銷，民法第334條第1項
    前段定有明文。次按抵銷為消滅債務之單獨行為，只須與民
    法第三百三十四條所定之要件相符，一經向他方為此意思表
    示即生消滅債務之效果，原不待對方之表示同意（最高法院
    50年台上字第291號民事判例參照）。又被告對於原告起訴
    主張之請求，提出抵銷之抗辯，祇須其對於原告確有已備抵
    銷要件之債權即可，至原告對於被告所主張抵銷之債權曾有
    爭執，或被告已另案起訴請求，均不影響被告抵銷權之行使
    （最高法院67年台上字第1647號民事判例參照）。查本件原
    告向被告請求給付系爭工程之驗收尾款28萬0,240元，被告
    得請求原告減少系爭工程報酬為65萬4,570元，而被告於本
    件訴訟中主張以民事答辯狀送達原告之日時，以上開債權抵
    銷原告請求其給付之上開尾款後（本院卷第61-63頁），原
    告自不得再請求被告給付上開尾款28萬0,240元。
　㈧原告固主張被告委託營建廠商興建廠房時，將建築廢棄物堆
    放在園區內，原告未負有清除之義務，被告未提供符合約定
    之場地供原告施作。另原告於草皮鋪設完成後，曾於3個月
    後即108年6月25日拍攝當時之草皮狀態，並於109年1月20日
    、21日受託進行草皮維護，被告亦給付草皮維護費用。而報
    價單約定「植栽保固4個月，但不含澆水養護」，故後續之
    管理維護，被告應自行為之，況被告廠區及頂樓非屬密閉空
    間，恐有飛禽風吹而傳播種子，豈可能於原告施工近1年後
    ，始稱沃土内含有茅草或其他植物種子等瑕疵存在云云，並
    提出土方來源證明、估價單、施工前照片、被告清運不良土
    方照片、沃土進場照片、草皮維護照片為憑（本院卷第185-
    213頁）。經查：
　⒈證人即原告前員工劉昱呈於本院審理中具結證稱：我自104年
    6月起至109年4月間在原告任職，期間有去系爭廠區做綠化
    植栽工作，負責整地、種植、水泥工程等，之前沒有擔任過
    景觀工程等相關工作，第一份工作在原告處工作。沃土之定
    義應該就是幾乎沒有太多建築廢棄物的土。沃土運進來時，
    品質都很好，有時有一、二塊小石頭，我都會把它撿地來，
    我們是用肉眼觀察有無包含石頭、雜草的種子。施工完成後
    草皮成長狀況很好，但保固期滿後，漸漸有長雜草，我們看
    到都把它拔掉。進場前去現場看時，施工場地都是沒用完的
    水泥、建築廢棄物（如原證9照片），之後被告有僱請怪手
    清理廢棄物，我們整地時也有挖出廢棄物，直接堆在工作範
    圍外之空地上，系爭工程完工後，系爭工程範圍內就沒有看
    到這些廢棄物等語（本院卷第227-234頁）。
　⒉次查，觀諸原告提供之前揭被告清運不良土方照片（本院卷
    第187-189頁），以及證人劉昱呈證稱完工後已未再看到建
    築廢棄物等語，足認被告在系爭工程施工前，已將系爭廠區
    內之不良土方移除，並將原告整地挖出之廢棄物清理完畢。
    又系爭工程及追加工程合約書中，均記載「整地及夯實」之
    項目（司促卷第13、23頁、本院卷第81頁），故原告在被告
    將系爭廠區之不良土方清除後，本有整理施作場地至適合植
    栽之義務。再自原告提供之沃土進場、回填之照片觀之（本
    院卷第199-201頁），其施作之場地上、開挖之植穴內仍佈
    滿礫石，顯見其並未完全清除表面之石礫即為施作。故系爭
    工程及追加工程完工後，系爭廠區中植栽部分土壤未達30公
    分處仍挖出礫石、磚塊、水泥廢棄物，自屬系爭工程及追加
    工程之瑕疵，不得推諉應由被告負責。
　⒊另證人劉昱呈固證述沃土之品質良好，然卻稱沃土應是幾乎
    沒有太多建築廢棄物的土，且其在施作本件工程前，並未從
    事相關之園藝景觀工程之工作，可知其並非專業之園藝工作
    者，亦不清楚沃土之定義及品質上之要求，自難單憑其證述
    而認定回填之土壤確為沃土。而證人楊中平於67年自中興大
    學園藝系所畢業，並曾在屏東農專任教長達10年，又曾開設
    景觀工程公司，理論及實務經驗豐富，故其證稱系爭廠區遍
    佈雜草，係帶進來的土壤內含有茅草根所致，因外面飛來的
    種子要長到普遍性看得到，起碼要1年半年到2年等情，較為
    可採，堪認屬實。故原告主張系爭工程之土壤長出雜草，係
    飛禽風吹而傳播種子等情，尚屬無據。
四、綜上所述，原告依民法第490條第1項、第505條規定，請求
    被告給付28萬0,240元及自民事辯論意旨狀繕本送達之翌日
    起至清償日止，按週年利率5％計算之利息，為無理由，應予
    駁回。
五、本件事證已臻明確，兩造其餘攻擊、防禦方法，經核與本件
    判決結果不生影響，爰不一一論述，併此敘明。
六、訴訟費用負擔之依據：民事訴訟法第78條。 
中　　華　　民　　國　　110 　年　　4 　　月　　26　　日
                  臺南簡易庭  法  官  陳尹捷
以上正本係照原本作成。
如不服本判決，應於判決送達後20日內，向本院提出上訴狀並表
明上訴理由，如於本判決宣示後送達前提起上訴者，應於判決送
達後20日內補提上訴理由書（須附繕本）。
如委任律師提起上訴者，應一併繳納上訴審裁判費。　　　　　
中　　華　　民　　國　　110 　年　　4 　　月　　30　　日
　　　　　　　　　　　　　　　書記官  曾美滋